【裁判字號】    94,訴,295
【裁判日期】    950524
【裁判案由】    塗銷土地所有權移轉登記等
【裁判全文】
臺灣花蓮地方法院民事判決               94年度訴字第295號
原      告  甲○○
訴訟代理人  余道明律師
被      告  乙○○
兼上列被告
法定代理人  丙○○    住花蓮縣.
                        弄18.
上列當事人間請求塗銷土地所有權移轉登記事件，本院於民國九
十五年五月十日言詞辯論終結，判決如下：
    主  文
被告間於民國93年12月28日就坐落吉安鄉○○段171地號土地（
面積91.4平方公尺）及其上建物（建號：花蓮縣吉安鄉○○段21
建號，門牌號碼：花蓮縣吉安鄉○○村○○路350巷32弄18號）
，以及坐落吉安鄉○○段173地號土地（面積37.25平方公尺）之
贈與行為應予撤銷，以該贈與為移轉原因之所有權移轉登記應予
塗銷。
訴訟費用由被告負擔。
    事實及理由
一、原告主張：被告丙○○自民國93年起即陸續持票向原告借款
    ，詎於93年底，丙○○即向原告表示無力償還借款，且原告
    屆期提示票據陸續遭到退票，共計至少新台幣（下同）200
    多萬元，為此，原告已另訴請被告丙○○給付票款，惟日前
    發現被告丙○○已於93年12月28日將其唯一財產即坐落吉安
    鄉○○段171地號土地（面積91.4平方公尺）及其上建物（
    建號：花蓮縣吉安鄉○○段21建號，門牌號碼：花蓮縣吉安
    鄉○○村○○路350巷32弄18號），以及坐落吉安鄉○○段
    173地號土地（面積37.25平方公尺）〔就上述土地及建物，
    以下簡稱系爭不動產〕，以贈與為原因登記予其子即被告乙
    ○○名下，顯係有意脫產，爰依民法第244條第1項之規定，
    請求撤銷被告間就系爭不動產所為之贈與行為及塗銷所有權
    移轉登記。並聲明：如主文第一項所示。
二、被告丙○○對於積欠原告債務，且將名下唯一系爭不動產以
    贈與為原因移轉登記於其子即被告乙○○名下等情均不爭執
    ，然以：系爭不動產是以430萬元全額貸款購買，她已經很
    多期沒有繳貸款，所以該不動產很有可能會被拍賣去清償貸
    款，她會將系爭不動產移轉登記給乙○○只是一個母親的心
    意，與脫產無關，而且她目前已被按月扣薪三成清償對原告
    之債務等語置辯。
三、兩造不爭執之事實：
  (一)被告丙○○積欠原告至少二百多萬元之債務，尚未返還。
  (二)被告丙○○於93年12月28日以贈與為原因，將系爭不動產之
    所有權移轉登記予其子乙○○。
  (三)被告丙○○除系爭不動產及每月薪資外，並無其他財產可供
    原告求償。
四、得心證之理由：本件兩造所爭執之處，經協議限縮於被告二
    人間就系爭不動產所為之以贈與為原因的所有權移轉登記行
    為，有無害及原告之債權？
  (一)按債務人所為之無償行為，有害及債權者，債權人得聲請法
    院撤銷之，民法第244條第1項定有明文。本件被告丙○○積
    欠原告至少二百多萬元之債務，尚未返還，且丙○○除系爭
    不動產及每月薪資外，並無其他財產可供原告求償，卻於93
    年12月28日以贈與為原因，將系爭不動產之所有權移轉登記
    予其子乙○○之事實，既均為兩造所不爭執，顯見被告丙○
    ○將系爭不動產贈與乙○○並為所有權移轉登記後，將造成
    丙○○之財產積極地減少，償債能力自受有影響，而有使原
    告之上開債權有不能、困難或遲延受清償之虞。是原告主張
    丙○○將系爭不動產贈與乙○○之無償行為，確有害及原告
    債權之受償等語，殊屬明確，應堪採信。
  (二)被告丙○○雖又抗辯，她當年是全額貸款以430萬元購買系
    爭不動產，其上業經貸款銀行設定抵押權，而她已多期未繳
    付貸款，所以該不動產很有可能會被銀行拍賣去清償貸款等
    語，雖有土地及建物謄本附卷可參。惟依上述謄本之記載，
    系爭不動產既尚未拍賣，則實際發生之債權額究竟多少，亦
    尚不可知，有可能因主債務人清償或其他事由而使債權減少
    或消滅，故縱系爭不動產經抵押權人即貸款銀行聲請拍賣，
    其執行拍賣價金究竟是否不足清償抵押權所擔保之債權，自
    無從得知。尚難因此而謂撤銷本件贈與行為與所有權移轉行
    為，原告無從享有任何利益。故被告上開所辯，亦不足採。
五、綜上所述，原告為被告丙○○之債權人，被告丙○○、乙○
    ○間就系爭不動產所為無償贈與之債權行為及所有權移轉之
    物權行為，顯均有害及原告之債權，已如上述。從而，原告
    依民法第244條第1項規定，請求如主文第一項所示，為有理
    由，應予准許。
六、本件事證已臻明確，兩造其餘攻擊防禦方法與舉證，均無礙
    勝負判斷，爰不一一論列，附此敘明。
七、據上論結，本件原告之訴為有理由，依民事訴訟法第78條、
    第85條第1項本文，判決如主文。
中    華    民    國    95    年    5     月    24    日
                        臺灣花蓮地方法院民事庭
                            法      官  陳雅敏
上列正本證明與原本無異。
如對本判決不服，應於送達後20日內，向本院提出上訴狀（應抄
附繕本）。
中    華    民    國    95    年    5     月    24    日
                            法院書記官  曾允志


司法院資訊處製作；財團法人民間司法改革基金會備份。
